【裁判字號】    99,交抗,294
【裁判日期】    990716
【裁判案由】    聲明異議
【裁判全文】
臺灣高等法院高雄分院刑事裁定         99年度交抗字第294號
抗  告  人
即受處分人  甲○○
上列抗告人因違反道路交通管理處罰條例聲明異議案件，不服
臺灣高雄地方法院中華民國99年6 月11日裁定（99年度交聲字
第1231號），提起抗告，本院裁定如下：
    主  文
抗告駁回。
    理  由
一、本件經審理結果，認原審上開裁定認事用法均無違誤，應予
    維持，並引用如附件所示原裁定之理由。
二、抗告意旨略以：(一)警員不是專門設計人員，在原審開庭中百
    分之40沒把握向法官說明感應線之設計和原理，只說明快車
    道和慢車道其前後輪的長度不同，所以照相的速度不同。其
    他事情全說可能是如此設計，但經抗告人現場觀察差異很大
    ，發現騎士前亮黃燈時煞車越線不到20公分，但騎士倒車讓
    前輪不要越線，結果照相閃光燈約亮3 次。(二)當時抗告人跟
    隨前車經過，並沒有看到變紅燈。系爭路口紅綠燈是紅燈才
    有秒數顯示，綠燈卻無，顯有不當，應於黃燈及綠燈十均設
    置秒數裝置始為妥適。原裁定不查明事實原因，只看相片和
    警員一面之詞就如此結案。(三)紅色數字顯示不當，容易造成
    百姓違規。綠黃燈數字顯示其利益，在綠燈數字快結束前，
    百姓就知道減速，到黃燈數字就知道煞車，不能越線。但紅
    色顯示器簡直就是要向百姓敲詐，騎機車出門口袋裡就要準
    備1800元，因黃燈何時結束，紅燈一亮就馬上取締，情理何
    在。(四)為了全國百姓交通權利白白被開紅單，交通警告標誌
    、感應線，挖掘方向對左方不正確和紅綠燈之紅色秒數設計
    浪費電源等，不必再談到十字路口待轉區面積太小和行人道
    綠燈在行人道紅綠燈右轉指示燈汽機車發生車禍，何人之過
    ？這種紅綠燈之色數字顯示導致全國百姓違法，請求撤銷原
    裁定云云。
三、按「汽車駕駛人，行經有燈光號誌管制之交岔路口闖紅燈者
    ，處新台幣1 千8 百元以上5 千4 百元以下罰鍰」、「汽車
    駕駛人有下列各款所列條款之一者，除依原條款處罰鍰外，
    並予記點：三、有第43條、第53條或第54條情形之一者，各
    記違規點數三點」，道路交通管理處罰條例第53條第1 項、
    第63條第1 項第3 款分別定有明文。又車輛面對圓形紅燈表
    示禁止通行，不得超越停止線或進入路口，亦有道路交通標
    誌標線號誌設置規則第206 條第5 項第1 款規範明確。
四、經查：(一)依證人即警員王明正於原審法院所證及抗告人所駕
    駛之車輛經過高雄市○○區○○路與新田路交岔路口時，感
    應式照相機所拍得之照片前後共2 張，足徵抗告人係於上開
    交叉路口交通號誌已變換為紅燈，表示禁止通行後始闖越紅
    燈無訛。況抗告人於原審調查時自承當時前方視野並無任何
    障礙等語（見原審卷第20頁），再觀之卷附採證照片2 張，
    抗告人於系爭路口紅燈亮起1.78秒後，已超越停止線，系爭
    機車前輪並已碰觸到行人穿越道（此即相機裝置拍攝之第1
    張相片，見原審卷第23頁上方照片所示），嗣於紅燈亮起2.
    68秒後，抗告人更騎乘系爭機車進入系爭路口中央（此即相
    機裝置拍攝之第2 張相片，見原審卷第23頁下方照片所示）
    ，顯見抗告人確有行經有燈光號誌管制之交岔路口闖紅燈之
    違規行為無誤。
五、依卷內之採證照片觀之，該停止線清楚明確並未污損，且系
    爭路口交通號誌亦正常運作，未被其他物體遮蔽，又設置於
    系爭路口顯而易見之處，並無位置過高或過低，致駕駛人難
    以目視之情形，衡情抗告人於駛至該路口前之相當距離時，
    應得發見該號誌，而即時依燈相行駛。雖抗告人以上揭情詞
    置辯，然與抗告人行向相同之車道上，尚有其他車輛已於其
    車道之停止線內停等紅燈，顯見系爭路口停止線及交通號誌
    實清晰可辨，並無何複雜情形會導致駕駛人難以辨識之情形
    ，難認系爭路口之交通標線、號誌有重大、明顯瑕疵或其他
    違法情形。是抗告人於行駛至該地點時，施以一般通常用路
    人之注意，當可發現該停止線、號誌之存在並加以遵守，若
    抗告人於行車時未及注意前方停止線及紅燈號誌，顯屬可歸
    責於己，並非該標線、號誌之設置有何不當，要難將抗告人
    應負之違規責任歸咎於交通標誌之主管機關，是抗告人所辯
    號誌設置及燈相變換不當云云，顯不足採，上情亦據原審調
    查在卷，復於原審裁定詳加敘明，本件抗告意旨所陳上情，
    無從認定抗告人即無本件交通違規。從而，原審因認原處分
    機關依據道路交通管理處罰條例第53條第1 項、第63條第1
    項第3 款，裁處罰鍰新台幣1,800 元，並記違規點數3 點，
    核無違誤，依據道路交通案件處理辦法第19條，裁定駁回抗
    告人於原審之聲明異議，經核於法尚無不合。抗告人仍執前
    詞提起抗告，並無理由，應予駁回。
據上論結，依道路交通案件處理辦法第26條，刑事訴訟法第412
條，裁定如主文。
中    華    民    國    99    年    7     月    16    日
                  刑事第九庭    審判長法  官  莊秋桃
                                      法  官  范惠瑩
                                      法  官  田平安
以上正本證明與原本無異。
不得再抗告。
中    華    民    國    99    年    7     月    16    日
                                      書記官  馬蕙梅

司法院資訊處製作；財團法人民間司法改革基金會備份。
